臺灣高等法院刑事裁定
110年度毒抗字第742號
抗  告  人
即  被  告  鄭岳峯




上列抗告人因聲請施以強制戒治案件，不服臺灣新北地方法院11
0年度毒聲字第1103號，民國110年4月15日裁定（聲請案號：臺
灣新北地方檢察署110年度聲戒字第128號），提起抗告，本院裁
定如下：
    主  文
抗告駁回。
    理  由
一、原裁定意旨略以：抗告人即被告甲○○前因施用第一、二級毒
    品案件，經臺灣新北地方法院以109年度毒聲字第442號裁定
    送觀察、勒戒後，認有繼續施用毒品之傾向等情，有本院被
    告前案紀錄表、臺灣新北地方法院109年度毒聲字第442號裁
    定、法務部○○○○○○○○有無繼續施用毒品傾向證明書、有無繼
    續施用毒品傾向評估標準紀錄表各1份附卷可稽，經原審法
    院核閱無誤。是本件聲請於法並無不合，應予准許等語。
二、抗告意旨略以：法務部為因應此次毒品危害防制條例修正、最高法院刑事大法庭109年度台上大字第3826號裁定，洽請衛生福利部協助修正「有無繼續施用毒品傾向評估標準」，針對前科紀錄項目有所調整，但此計分方式違反大法官釋字第775號解釋意旨，與被告有無繼續施用毒品傾向之關聯性不明，不宜遽採為裁定依據，明顯有失公允，請撤銷原裁定，讓被告接續執行徒刑，早日重返社會等語。
三、按觀察、勒戒後，檢察官或少年法院（地方法院少年法庭）
    依據勒戒處所之陳報，認受觀察、勒戒人無繼續施用毒品傾
    向者，應即釋放，並為不起訴之處分或不付審理之裁定；認
    受觀察、勒戒人有繼續施用毒品傾向者，檢察官應聲請法院
    裁定或由少年法院（地方法院少年法庭）裁定令入戒治處所
    強制戒治，其期間為六個月以上，至無繼續強制戒治之必要
    為止，但最長不得逾一年，毒品危害防制條例第20條第2項
    定有明文。次按勒戒處所應注意受觀察、勒戒人在所情形，
    經醫師研判其有或無繼續施用毒品之傾向後，至遲應於觀察
    、勒戒期滿7日前，陳報該管檢察官或少年法院（庭），觀
    察勒戒處分執行條例第8條第1項亦定有明文。依據上開規定
    ，受觀察、勒戒人有無繼續施用毒品之傾向，應由醫師研判
    。而關於有無繼續施用毒品傾向之評估標準，法務部已頒布
    「有無繼續施用毒品傾向評估標準評分說明手冊」、「有無
    繼續施用毒品傾向評估標準紀錄表」，上開評分說明手冊業
    已載明判定之原則：「受觀察勒戒人入所後，經過二週時間
    的觀察、勒戒，由處所及醫療人員依據其各項紀錄、資料及
    觀察勒戒期間之行為表現，加以評分。在勒戒人入所四至六
    週後，可再做一次評估以做必要之評分修正。每一大項皆有
    靜態因子與動態因子。先以靜態因子分數評分，靜態因子分
    數總分在60分（含）以上為『有繼續施用毒品傾向』；60分以
    下，與動態因子分數相加，如果總分在60分（含）以上，為
    『有繼續施用毒品傾向』」。是被告有無「繼續施用毒品傾向
    」，係依具體個案之臨床實務及相關事證等情綜合判定，有
    其相當之專業依據及標準，且涉及專門醫學，又衡酌強制戒
    治之目的，係為協助施用毒品者戒斷毒品之心癮及身癮所為
    之保安處分類型，而該評估標準係適用於每一位受觀察、勒
    戒處分之人，具一致性、普遍性、客觀性，倘其評估由形式
    上觀察，無擅斷或濫權等明顯不當之情事，法院宜予尊重。
四、經查：
㈠、被告因違反毒品危害防制條例案件，經臺灣新北地方法院以1
    09年度毒聲字第442號裁定送觀察、勒戒，被告於觀察、勒
    戒期間，經新店戒治所附設勒戒所依修正後之「有無繼續施
    用毒品傾向評估標準紀錄表」及「有無繼續施用毒品傾向評
    估標準說明手冊」評分結果為：①前科紀錄與行為表現部分
    合計為30分（毒品犯罪相關司法紀錄「有，11筆」計10分【
    本院按：被告於90年、93年間有觀察、勒戒紀錄，另於93年
    、96年（3件）、100年、103年、104年（3件）間各有因施
    用毒品判處罪刑紀錄】、首次毒品犯罪年齡「20歲以下」計
    10分、其他犯罪相關紀錄「有，15筆」計10分、入所時尿液
    毒品檢驗「無藥物反應」計0分，上開靜態因子合計為30分
    ；所內行為表現為0分，上開動態因子合計為0分）；②臨床
    評估部分合計為37分（多種毒品濫用「有」計10分、合法物
    質濫用「有」計2分、使用方式「有注射使用」計10分、使
    用年數為「超過1年」計10分，上開靜態因子合計為32分；
    臨床綜合評估【含病識感、動機、態度、就醫意願】評定為
    「偏重」計5分，上開動態因子合計為5分）；③社會穩定度
    部分合計為5分。以上總分合計為72分（靜態因子共計62分
    ，動態因子共計10分），經評定為「有繼續施用毒品傾向」
    等情，有新店戒治所附勒戒所110年3月30日「有無繼續施用
    毒品傾向證明書」及「有無繼續施用毒品傾向評估標準紀錄
    表」各1件附卷可稽（見109年度毒偵字第2460號卷第89至90
    頁）。該勒戒所綜合評分者係依個案之臨床實務及具體事證
    ，判定被告為「有繼續施用毒品傾向」，是以原審據此令被
    告入戒治處所強制戒治洵屬有據，於法並無違誤。
㈡、查被告前於90年（未滿20歲時）、93年間共有2次因施用毒品
    受觀察、勒戒執行之紀錄，另於93年、96年（3件）、100年
    、103年、104年（3件）間各有因施用毒品而經判處罪刑之
    紀錄，有本院被告前案紀錄表在卷可按，總計有11次與毒品
    相關之前科紀錄，計10分，其中被告因施用毒品及竊盜等案
    件入監執行，甫於108年12月16日因縮短刑期假釋出監，被
    告旋於約四個月後之109年4月8日再犯本案，可彰顯被告戒
    除毒品之意志不堅，此等施用毒品紀錄自非不得作為被告是
    否有繼續施用毒品傾向之判定標準，且詳載於本院前案紀錄
    表及各該司法文書上，顯非抗告意旨所稱與有無繼續施用毒
    品傾向之關聯性不明，嗣再由醫師依據臨床實務及相關事證
    等情綜合判定，有相當之專業依據及標準，亦無擅斷或濫權
    等明顯不當之情事。至大法官釋字第775號解釋，係指被告
    前案紀錄於構成累犯之情形下，不分情節，一律加重最低本
    刑，於不符合刑法第59條所定要件之情形下，不符憲法罪刑
    相當原則，並無排除以被告之施用毒品前案紀錄列為繼續施
    用毒品傾向與否判定標準之意，此部分之抗告意旨，顯有誤
    會。
五、綜上所述，本件檢察官之聲請洵屬有據，原裁定依毒品危害
    防制條例第20條第2項後段規定，裁定被告令入戒治處所施
    以強制戒治，其期間為6個月以上，至無繼續強制戒治之必
    要為止，但最長不得逾1年，經核其認事用法，並無違誤。
    被告執前開事由提起本件抗告，核無理由，應予駁回。
據上論斷，應依刑事訴訟法第412條，裁定如主文。
中　　華　　民　　國　　110 　年　　5 　　月　　10　　日
                  刑事第二十庭  審判長法　官  王復生
                                      法　官  蕭世昌
                                      法　官  張紹省
以上正本證明與原本無異。
不得再抗告。
                                      書記官  宗志強
中　　華　　民　　國　　110 　年　　5 　　月　　10　　日